【裁判字號】    97,上更(一),37
【裁判日期】    970611
【裁判案由】    毒品危害防制條例
【裁判全文】
臺灣高等法院臺中分院刑事判決      97年度上更(一)字第37號
上  訴  人  臺灣彰化地方法院檢察署檢察官
上  訴  人
即  被  告  戊○○
選任辯護人  陳姝樺  律師
上  訴  人
即  被  告  甲○○
上  一  人
選任辯護人  張欽昌  律師
上  訴  人
即  被  告  丁○○
上  一  人
選任辯護人  袁烈輝  律師
上列上訴人等因被告等違反毒品危害防制條例案件，不服臺灣彰
化地方法院95年度訴字第1512號中華民國96年1月3日第一審判決
（起訴案號：臺灣彰化地方法院檢察署95年度偵字第6291、6316
、6698、6983、7027號），提起上訴，經最高法院發回更審，本
院判決如下：
    主  文
原判決關於戊○○、甲○○、丁○○部分，均撤銷。
戊○○共同連續販賣第一級毒品，累犯，處有期徒刑拾貳年；扣
案之附表二編號１、２所示第一、二級毒品均沒收銷燬之，扣案
之附表二編號３、６、８、９、14、15、16、17所示之扣押物品
均沒收；販賣第一、二級毒品所得財物共計新臺幣拾萬伍仟伍佰
元及行動電話機具壹支均應沒收（如附表三所示共犯部分應連帶
沒收），如全部或一部不能沒收時，應以其財產抵償之（如附表
三所示共犯部分應連帶抵償）或連帶追徵其價額。又共同販賣第
一級毒品，累犯，處有期徒刑拾年；扣案之附表二編號１所示第
一級毒品均沒收銷燬之，扣案之附表二編號３、６、８、９、14
、15、16、17所示之扣押物品均沒收；販賣第一級毒品所得財物
共計新臺幣玖佰捌拾元應與共犯丁○○連帶沒收，如全部或一部
不能沒收時，應以其財產連帶抵償之。又共同販賣第一級毒品，
累犯，處有期徒刑拾年；扣案之附表二編號１、２所示第一、二
級毒品均沒收銷燬，扣案之附表二編號３、６、８、９、14、
15、16、17所示之扣押物品均沒收；販賣第一、二級毒品所得財
物共計新臺幣貳仟元應與共犯甲○○連帶沒收，如全部或一部不
能沒收時，應以其財產連帶抵償之。主刑部分應執行有期徒刑貳
拾年。
甲○○共同連續販賣第一級毒品，處有期徒刑伍年；扣案之附表
二編號１、２所示第一、二級毒品均沒收銷燬之，扣案之附表二
編號３、６、８、９、14、15、16、17所示之扣押物品均沒收；
販賣第一、二級毒品所得財物共計新臺幣壹萬肆仟元及行動電話
機具壹支均應與共犯戊○○連帶沒收，如全部或一部不能沒收時
，應以其財產連帶抵償之，或連帶追徵其價額。又共同販賣第一
級毒品，處有期徒刑捌年，扣案之附表二編號１、２所示第一、
二級毒品均沒收銷燬之，扣案之附表二編號３、６、８、９、14
、15、16、17所示之扣押物品均沒收；販賣第一、二級毒品所得
財物共計新臺幣貳仟元應與共犯戊○○連帶沒收，如全部或一部
不能沒收時，應以其財產連帶抵償之。主刑部分應執行有期徒刑
拾年。
丁○○共同販賣第一級毒品，累犯，處有期徒刑拾伍年貳月。扣
案如附表二編號１所示第一級毒品均沒收銷燬之，扣案之附表二
編號３、６、８、９、14、15、16、17所示之扣押物品均沒收；
共同販賣第一級毒品所得財物共計新臺幣玖佰捌拾元應與共犯戊○○連帶沒收，如全部或一部不能沒收時，應以其財產連帶抵償
之。
    事  實
壹、戊○○曾於民國（下同）89年間，因犯施用第一、二級毒品
    罪，經臺灣彰化地方法院分別判處有期徒刑8月、6月，且定
    其應執行刑為有期徒刑1 年確定；其後復於91年間再因分犯
    施用第一、二級毒品罪，再經臺灣彰化地方法院分別判處有
    期徒刑10月、8 月，且定其應執行刑為有期徒刑1年4月確定
    ；戊○○因犯上開各罪被判處之有期徒刑經接續執行，已於
    94年2 月22日假釋出監並交付保護管束，其假釋並付保護管
    束之期間已於94年8月8日期滿，假釋未被撤銷而視為為執行
    完畢。丁○○除有違反麻醉藥品管理條例及肅清煙毒條例之
    犯罪前科外，其並於91年間，因犯施用第一級毒品罪，經臺
    灣彰化地方法院判處有期徒刑1 年確定，並於93年10月21日
    執行完畢；另又於94年間因犯施用第二級毒品罪，經臺灣彰
    化地方法院判處有期徒刑3 月確定，並於95年3月5日執行完
    畢。
貳、戊○○（綽號錢龜、阿尉）與甲○○係同居之男女朋友關係
    ；丁○○（綽號阿明）係甲○○之舅舅。戊○○、甲○○、
    丁○○等人均知海洛因係毒品危害防制條例第2 條第2項第1
    款所規定之第一級毒品，不得非法持有、販賣；戊○○、甲○○亦均明知甲基安非他命係毒品危害防制條例第2條第2項
    第2 款所規定之第二級毒品，不得非法持有、販賣；詎戊○○、甲○○、丁○○等人竟基於販賣第一級毒品海洛因以營
    利之犯意；戊○○、甲○○另有基於販賣第二級毒品甲基安
    非他命以營利之犯意；而先後為下列販賣第一、二級毒品之
    犯行。其等犯罪模式係由戊○○販入取得第一級毒品海洛因
    ，或由戊○○1人，或由甲○○、丁○○其中之1人或數人與
    戊○○基於共同販賣第一級毒品海洛因以營利之犯意聯絡，
    並均以高於販入價格之價金，實行將第一級毒品海洛因賣給
    他人並收取價金之行為；或由戊○○販入取得第二級毒品甲
    基安非他命，再由甲○○與戊○○基於共同販賣第二級毒品
    甲基安非他命以營利之犯意聯絡，並以高於販入價格之價金
    ，實行將第二級毒品甲基安非他命賣給他人並收取價金之行
    為。又在95年6月30日之前，除丁○○之外，戊○○、甲○○等人均有共同販賣第一級毒品海洛因以營利之概括犯意，
    戊○○亦有販賣第二級級毒品甲基安非他命以營利之概括犯
    意。其等犯罪情形如下：
一、95年6月30日之前部分：
  1.販賣第一級毒品海洛因給洪瑋倢部分：
  (1)洪瑋倢曾於95年3月中旬，在綽號「錢嫂」之賴素貞（係戊○○之母，業據本院96年度上訴字第748號判決判處有期徒
    刑8 年確定在案）位於彰化縣埔心鄉○○路○段100號之住處
    ，向賴素貞稱「那個一張」（指購買1千元海洛因）後，即
    由賴素貞與戊○○基於共同販賣第一級毒品海洛因以營利之
    犯意聯絡，由賴素貞將戊○○販入之第一級毒品海洛因，連
    續2次均以每小包新台幣（下同）1千元之代價，賣給洪瑋倢
    2次，賴素貞與戊○○就此部分共同販賣第一級毒品海洛因
    所得之財物共計2千元。
  (2)嗣因賴素貞已向洪瑋倢告知戊○○之行動電話號碼00000000
    00號，並告知洪瑋倢如欲再購買第一級毒品海洛因時，請直
    接與綽號「阿尉」之戊○○聯繫即可，洪瑋倢乃自95年4月
    間起，以其所有之行動電話號碼0000000000號撥打行動電話
    號碼0000000000號向戊○○購買第一級毒品海洛因10次，每
    次即在電話中稱：「有事找你」或「還你錢」，並以「半天
    」（指5百元海洛因）或「一天」（指1千元海洛因）之暗語
    ，約定購買每包為5百元或1千元之海洛因，並於電話中與戊○○約定交易地點進行交易；最後一次係於95年6月5日18時
    許，以前揭方式，在彰化縣埔心鄉○○路「客滿滿超市」（
    以下簡稱客滿滿超市），以5百元向戊○○購得海洛因1小包
    。戊○○就此部分販賣第一級毒品海洛因給洪瑋倢之次數共
    為10次，除其中1次之交易金額為1千元之外，其餘9次之交
    易金額各為5百元，戊○○就此部分販賣第一級毒品因所得
    之財物共計5千5百元。
  2.販賣第一級毒品海洛因給邱顯昇部分：
  (1)邱顯昇自95年1月間某日起，以不同地點之公共電話，撥打
    行動電話號碼0000000000號及0000000000號，該2支電話或
    由賴素貞接聽，或由戊○○接聽，如由戊○○接聽，戊○○
    即單獨1人在電話中與邱顯昇約定第一級毒品海洛因之交易
    事宜；如由賴素貞接聽，賴素貞即基於與戊○○共同販賣第
    一級毒品海洛因以營利之犯意聯絡，由賴素貞在電話中與邱
    顯昇約定第一級毒品海洛因之交易事宜。而邱顯昇每次係以
    在電話中稱：「啤酒半箱」（指購買5百元之海洛因）或「
    啤酒一箱」（指購買1千元之海洛因）之暗語，約定購買每
    包5百元或1千元之第一級毒品海洛因；其最多曾以「啤酒五
    箱」（意指購買5千元之海洛因）之暗語，約定購買海洛因
    。至於約定之交易地點，則包括賴素貞上開住處屋內或住處
    門口、客滿滿超市、或彰化縣埔心鄉○○村○○路舊館國小
    正門口等處。邱顯昇即以上揭方式向戊○○購得第一級毒品
    海洛因5次，其中1次係於95年2月初某日，在電話中稱「啤
    酒一箱」後，向戊○○以1千元購得海洛因1小包，另外4次
    之交易金額則除有1次係3千元外，其餘3次均為5百元；戊○○就此部分販賣第一級毒品因所得之財物共計5千5百元。
  (2)又邱顯昇另以上揭方式向賴素貞購得第一級毒品海洛因30次
    ，最後一次係於95年4月27日12時37分許，邱顯昇以公共電
    話0000000000號（址設彰化縣埔心鄉○○村○○路726號）
    ，撥打行動電話號碼0000000000號，由賴素貞接聽，邱顯昇
    遂與賴素貞約定在賴素貞上開住處，向賴素貞購得1千元之
    海洛因1小包，並於同日13時許，在其位於彰化縣永靖鄉同
    安村中宅巷28號之住處，為警查獲其持有上開向賴素貞購得
    之海洛因1小包；另外29次之交易金額則除有1次係5千元外
    ，其餘28次均為5百元；賴素貞與戊○○就此部分共同販賣
    第一級毒品海洛因所得之財物共計2萬元。
  3.販賣第一級毒品海洛因給江柏宣部分：
  (1)江柏宣自95年2月間某日起，以其家中之000000000號電話或
    公共電話，撥打行動電話號碼0000000000號0000000000號，
    該2支電話或由戊○○接聽，或由賴素貞接聽；如由戊○○
    接聽，戊○○即單獨1人在電話中與江柏宣約定第一級毒品
    海洛因之交易事宜；如由賴素貞接聽，賴素貞即基於與戊○○共同販賣第一級毒品海洛因以營利之犯意聯絡，由賴素貞
    在電話中與江柏宣約定第一級毒品海洛因之交易事宜；並由
    江柏宣到約定之交易地點，或直接前往賴素貞、戊○○位於
    彰化縣埔心鄉○○路○段100號之上開住處購買第一級毒品海
    洛因。其中，江柏宣有2次係以公共電話撥打0000000000號
    行動電話與賴素貞聯繫後，在賴素貞之上開住處，向賴素貞
    購得1千元之海洛因各1小包；另有2次係直接至賴素貞上開
    住處向賴素貞購得1千元之海洛因各1小包。賴素貞與戊○○
    就此部分共同販賣第一級毒品海洛因所得之財物共計4千元
    。
  (2)江柏宣又另有4次係撥打0000000000號行動電話，與戊○○
    約定在戊○○之上開住處，向戊○○購得1千元之海洛因各1
    小包；另有2次則係直接前往戊○○上開住處，向戊○○購
    得1 千元之海洛因各1小包。其中1次江柏宣係於95年5月20
    日20時許，以家中電話000000000號，撥打行動電話號碼000
    0000000號與接聽電話之戊○○約定在客滿滿超市進行交易
    ，嗣於同日20時50分許，由陳百儀（綽號「百六」，與戊○○係多年朋友關係，業據本院96年度上訴字第748號判決判
    處有期徒刑7年6月確定在案）基於與戊○○共同販賣第一級
    毒品海洛因以營利之犯意聯絡，由陳百儀出面將約定之第一
    級毒品海洛因1小包交付給江柏宣，並向江柏宣收取1千元而
    完成交易。戊○○就此部分販賣第一級毒品因所得之財物共
    計6千元。而陳百儀與戊○○共同販賣第一級毒品因該次所
    得之財物則係1千元。
  4.販賣第一級毒品海洛因給羅清耀部分：
  (1)羅清耀於95年5月18日以其所有之0000000000號行動電話，
    撥打0000000000號行動電話，並由甲○○接聽，羅清耀於電
    話中，便以「一天」為暗語向甲○○約定購買1千元海洛因1
    小包，甲○○即基於與戊○○共同販賣第一級毒品海洛因以
    營利之犯意聯絡，與羅清耀約定以彰化縣埔心鄉○○路「Ａ
    ＢＣ保齡球館」為交易地點，後再由戊○○出面將約定之第
    一級毒品海洛因1小包交付給羅清耀，並向羅清耀收取1千元
    而完成交易。戊○○與甲○○就此部分販賣第一級毒品因所
    得之財物共計1 千元。
  (2)羅清耀復於同年5月19日以前揭方式在電話中與戊○○約定
    在彰化縣埔心鄉大潤發大賣場附近交易，於抵達約定地點撥
    打上開行動電話時，復由甲○○接聽並約在門口，嗣於同日
    14時40分許，由戊○○駕駛自小客車搭載甲○○，一同至彰
    化縣埔心鄉大潤發大賣場旁之「礦太加油站」，交付1千元
    毒品海洛因1小包，並收取1千元現金。戊○○與甲○○就此
    部分販賣第一級毒品因所得之財物共計1千元。
  (3)羅清耀另於95年5月20日，以前揭方式在電話中與戊○○約
    定在彰化縣員林鎮龍邦大樓交易，並向戊○○以1千元購買
    海洛因1小包而完成交易。戊○○就此部分販賣第一級毒品
    因所得之財物共計1千元。
  5.販賣第一級毒品海洛因給江忠厚部分：
  (1)江忠厚自95年1月間某日起，以公共電話撥打0000000000號
    行動電話，或由甲○○接聽，或由戊○○接聽；如由戊○○
    接聽，戊○○即單獨1人在電話中與江柏宣約定第一級毒品
    海洛因之交易事宜；如由甲○○接聽，甲○○即基於與戊○○共同販賣第一級毒品海洛因以營利之犯意聯絡，由甲○○
    在電話中與江柏宣約定第一級毒品海洛因之交易事宜。江忠
    厚在電話中，係以：「一張」之暗語（指購買1千元之海洛
    因），分別與甲○○或戊○○約定交易地點後（包括彰化縣
    埔心鄉「客滿滿超市」、彰化縣員林鎮龍邦大樓、「彰化縣
    員林鎮「燦坤電子商店」、彰化縣員林鎮「巧合理容店」等
    地），均由戊○○出面進行交易。其中，除江忠厚第一次撥
    打電話係由甲○○接聽，並由戊○○將第一級毒品海洛因1
    包以1千元之代價與江忠厚完成交易之外；尚有1次係於95年
    5月22日22時42分許，由江忠厚以公共電話000000000號，撥
    打行動電話號碼0000000000號，由甲○○接聽，江忠厚並向
    甲○○稱要「拿一張還他」之暗語後，甲○○即將電話交給
    戊○○接聽，並與戊○○約定在彰化縣永靖鄉福興村的榕樹
    公（地名）進行交易，嗣於聯繫完畢後，戊○○即於當日23
    時10分許到約定地點與江忠厚進行交易，江忠厚便以1千元
    之代價向戊○○購得海洛因1小包。戊○○與甲○○就此部
    分共同販賣第一級毒品因所得之財物共計2千元。
  (2)江忠厚另以上開方式向戊○○購買第一級毒品海洛因18次，
    除其中1次為2千元外，其他17次均為1千元；戊○○就此部
    分販賣第一級毒品因所得之財物共計1萬9千元。
  6.販賣第一級毒品海洛因給乙○○部分：
  (1)乙○○自95年4月間某日起，以其所有之行動電話號碼00000
    00000號，撥打0000000000號行動電話予賴素貞，或撥打000
    0000000號及0000000000號行動電話予戊○○；就戊○○接
    聽電話部分，戊○○即單獨一人在電話中與乙○○約定第一
    級毒品海洛因之交易事宜；如由賴素貞接聽，賴素貞即基於
    與戊○○共同販賣第一級毒品海洛因以營利之犯意聯絡，由
    賴素貞在電話中與乙○○約定第一級毒品海洛因之交易事宜
    。乙○○在電話中，係以：「一五」或「一箱」之暗語，約
    定購買1千5百元或1千元之海洛因1小包，並由接聽電話之人
    與乙○○約定交易地點（包括彰化縣埔心鄉「客滿滿超市」
    、戊○○與賴素貞位於彰化縣埔心鄉○○路○段100號之住處
    、彰化縣員林鎮員生醫院、彰化縣員林鎮龍邦大樓或彰化縣
    埔心鄉舊館村之某水溝邊）。乙○○在上述期間，向賴素貞
    購買第一級毒品海洛因5次，其中有3次係購買5百元之海洛
    因1小包、有1次係購買1千元之海洛因1小包、另有1次係購
    買1 千5百元之海洛因1小包。其中就購買5百元之海洛因1小
    包部分，乙○○在撥打電話向賴素貞約定購買之數量、金額
    、及交易時間與地點之後，係由陳百儀與賴素貞、戊○○基
    於共同販賣第一級毒品海洛因以營利之犯意聯絡，由陳百儀
    攜帶上開海洛因1小包，至約定之彰化縣埔心鄉舊館村之一
    條水溝旁交付給乙○○，並向乙○○收取5百元以完成交易
    。賴素貞與戊○○就此部分共同販賣第一級毒品海洛因所得
    之財物共計4千元。陳百儀另與賴素貞、戊○○共同販賣第
    一級毒品海洛因該次所得之財物則為5百元。
  (2)乙○○在上述期間，另向戊○○購買第一級毒品海洛因7次
    ，其中有3次係購買5百元之海洛因1小包、有2次係購買1千
    元之海洛因1小包、另有2次則係購買1千5百元之海洛因1小
    包；戊○○就此部分販賣第一級毒品因所得之財物共計6千5
    百元。
  7.販賣第一級毒品海洛因及第二級毒品甲基安非他命給林建森
    部分：
  (1)林建森自95年3月間某日起，以其所有之行動電話號碼00000
    00000號、家中電話000000000號或公共電話，撥打行動電話
    號碼0000000000號及0000000000號，或由戊○○接聽，或由
    甲○○接聽；如由戊○○接聽，戊○○即單獨一人在電話中
    與林建森約定第一級毒品海洛因及第二級毒品甲基安非他命
    之交易事宜；如由甲○○接聽，甲○○即基於與戊○○共同
    販賣第一級毒品海洛因及第二級毒品甲基安非他命以營利之
    犯意聯絡，由甲○○在電話中與林建森約定第一級毒品海洛
    因及第二級毒品甲基安非他命之交易事宜。林建森在電話中
    ，係以：「男生工」、「硬的」之暗語表示要購買第二級毒
    品甲基安非他命，另以「一張」、「一天」之暗語指要購買
    1千元之第一級毒品海洛因，甲○○或戊○○並與林建森約
    定交易地點（彰化縣埔心鄉「客滿滿超市」、戊○○於彰化
    縣埔心鄉○○路○段100號之住處、彰化縣員林鎮山路柏士出
    租大樓、彰化縣員林鎮龍邦大樓）後，再完成交易。林建森
    在上述期間，撥打電話由甲○○接聽並由甲○○單獨1人到
    約定地點完成交易部分，共有1次，甲○○係將第一級毒品
    海洛因1包及第二級毒品甲基安非他命1包各以1千元之代價
    同時賣給林建森，並向林建森收取2千元。另有1次甲○○在
    接聽電話之後，係與戊○○於95年5月19日22時許，一起到
    「客滿滿超市」將第一級毒品海洛因1包以1千元之代價賣給
    林建森並收取1千元之價金。甲○○與戊○○就此部分共同
    販賣第一、二級毒品所得之財物共計3千元。
  (2)林建森在上述期間，撥打電話由戊○○接聽之情形共有10次
    。其中1次係由戊○○與陳百儀基於同時販賣第一級毒品海
    洛因及第二級毒品甲基安非他命之犯意聯絡，推由陳百儀攜
    帶海洛因及甲基安非他命各1包至約定地點交付給林建森，
    並向林建森收取2千元以完成交易；另有1次則係由戊○○與
    陳百儀基於共同販賣第二級毒品甲基安非他命以營利之犯意
    聯絡，推由陳百儀於95年5月20日13時40分許，攜帶甲基安
    非他命1包至約定地點交付給林建森，並向林建森收取1千元
    以完成交易。另外8次係由戊○○攜帶第一級毒品海洛因或
    第二級毒品甲基安非他命至約定地點交付給林建森，並向林
    建森收取價金；其中，除曾有2次係分別將第一級毒品海洛
    因及第二級毒品甲基安非他命各以2千元之代價賣給林建森
    之外，其他6次係分別交易各1千元之第一級毒品海洛因或第
    二級毒品甲基安非他命。戊○○就此部分販賣第一、二級毒
    品所得之財物共計1萬3千元；而陳百儀與戊○○共同販賣第
    一級毒品海洛因及第二級毒品甲基安非他命所得之財物，則
    為其中之3千元。
  8.販賣第一級毒品海洛因給江莨渝部分：
  (1)江莨渝自95年3月間某日起，以其所有之行動電話號碼00000
    00000號、0000000000號或公共電話，撥打0000000000號行
    動電話，或由甲○○接聽，或由戊○○接聽；如由戊○○接
    聽，戊○○即單獨1人在電話中與江莨渝約定第一級毒品海
    洛因之交易事宜；如由甲○○接聽，甲○○即基於與戊○○
    共同販賣第一級毒品海洛因以營利之犯意聯絡，由甲○○在
    電話中與江莨渝約定第一級毒品海洛因之交易事宜。江莨渝
    在電話中，係以：「查某工」之暗語代表第一級毒品海洛因
    ；「一個工人」、「拿一千元給你」之暗語指要購買1千元
    之海洛因；並與甲○○或戊○○約定交易地點（彰化縣埔心
    鄉「客滿滿超市」）之後，再為交易。江莨渝在上述期間，
    撥打電話由甲○○接聽，並由甲○○與戊○○共同至約定地
    點完成第一級毒品海洛因之交易者共有3次，每次以1千元購
    得第一級毒品海洛因1包；甲○○與戊○○就此部分共同販
    賣第一級毒品因所得之財物共計3千元。
  (2)江莨渝在上述期間，撥打電話由戊○○接聽之情形有2次，
    戊○○在接聽電話並與江莨渝在電話中約定購買之數量、金
    額、及交易時間與地點之後，係由陳百儀與戊○○基於共同
    販賣第一級毒品海洛因以營利之犯意聯絡，由陳百儀每次各
    攜帶海洛因1小包，至約定之地點交付給江莨渝，並向江莨
    渝收取1千元以完成交易。其中1次江莨渝係於95年5月20日
    19時40分許，在以前揭方式與戊○○電話聯繫後，由陳百儀
    在客滿滿超市與江莨渝完成1千元之海洛因交易。陳百儀與
    戊○○就此部分共同販賣第一級毒品因所得之財物共計2千
    元。
  9.販賣第一級毒品海洛因給謝宗瑋部分：
    謝宗瑋於95年5月21日11時、及同日12時許，接續以其所有
    之行動電話號碼0000000000號，撥打0000000000號行動電話
    ，由戊○○接聽電話，並在電話以約定購買第一級毒品海洛
    因2 小包共計1千元，且於電話中約定交易地點為客滿滿超
    市。戊○○在接聽電話並與謝宗瑋在電話中約定購買之數量
    、金額、及交易時間與地點之後，係由陳百儀與戊○○基於
    共同販賣第一級毒品海洛因以營利之犯意聯絡，由陳百儀攜
    帶上開海洛因至約定之地點交付給謝宗瑋，並向謝宗瑋收取
    1千元以完成交易。陳百儀與戊○○就此部分共同販賣第一
    級毒品因所得之財物共計1千元。
  10.販賣第一級毒品海洛因給林振成部分：
  (1)林振成於95年5月20日12時45分許，以其所有之0000000000
    號（起訴書誤載為0000000000號）行動電話，撥打戊○○持
    用之0000000000號行動電話，由戊○○接聽電話，林振成便
    在電話中表達欲購買第一級毒品海洛因之意，待雙方聯繫後
    ，戊○○即與甲○○共同基於販賣第一級毒品海洛因以營利
    之犯意聯絡，一同前往林振成位於彰化縣大村鄉之住處，林
    振成便以自己所有之上開行動電話（0000000000號）機具1
    支（內含非屬林振成所有且林振成亦無權處分之行動電話Ｓ
    ＩＭ卡）為代價，並由甲○○從自己之皮包內拿出第一級毒
    品海洛因1小包（4分之1錢）給林振成，以完成該次第一級
    毒品之交易行為。甲○○與戊○○就此部分共同販賣第一級
    毒品因所得之財物，係上開0000 000000號之行動電話機具1
    支。
  (2)另林振成另於95年6月28日19時許，以騎腳踏車之方式，前
    往賴素貞位於彰化縣埔心鄉○○路○段100號之住處，向與戊○○有共同販賣第一級毒品海洛因以營利之犯意聯絡之賴素
    貞，以1千元代價購得第一級毒品海洛因1小包。賴素貞與戊○○就此部分共同販賣第一級毒品因所得之財物共計1千元
    。
  11.販賣第一級毒品海洛因給郭柏毅部分：
  (1)郭柏毅於95年五月間，以其所有之行動電話號碼0000000000
    號，撥打0000000000號行動電話，或由甲○○接聽，或由戊○○接聽；如由戊○○接聽，戊○○即單獨1人在電話中與
    郭柏毅約定第一級毒品海洛因之交易事宜；如由甲○○接聽
    ，甲○○即基於與戊○○共同販賣第一級毒品海洛因以營利
    之犯意聯絡，由甲○○在電話中與郭柏毅約定第一級毒品海
    洛因之交易事宜。郭柏毅在電話中，係以：「１」、「３」
    之暗語指欲購買1千元、3千元之第一級毒品海洛因，並與甲○○或戊○○約定交易地點（彰化縣埔心鄉○○路之魚市場
    、彰化縣埔心鄉「客滿滿超市」）後，再完成交易。郭柏毅
    在上述期間，撥打電話由甲○○接聽，並由甲○○與戊○○
    共同至約定地點完成第一級毒品海洛因之交易者有1次，此
    次係以1千元購得第一級毒品海洛因1包；甲○○與戊○○就
    此部分共同販賣第一級毒品因所得之財物為1千元。
  (2)郭柏毅在上述期間，撥打電話由戊○○接聽，並由戊○○至
    約定地點完成第一級毒品海洛因之交易者有1次，此次係以1
    千元購得第一級毒品海洛因1包；戊○○就此部分販賣第一
    級毒品因所得之財物為1千元。
  (3)又甲○○另曾於95年5月17日12時15分許，與戊○○共同基
    於販賣第一級毒品海洛因以營利之犯意聯絡，由甲○○在彰
    化縣埔心鄉○○路魚市場旁之「四海遊龍」鍋貼專賣店外，
    將戊○○販入之第一級毒品海洛因1包以3千元之代價賣給郭
    柏毅並向郭柏毅收取上開價金。甲○○與戊○○就此部分共
    同販賣第一級毒品因所得之財物為3千元。
二、95年7月1日以後部分：
  1.乙○○於95年7月4日與陳百儀合資向戊○○購買第一級毒品
    海洛因（乙○○出資5百元，陳百儀出資480元），並由陳百
    儀以乙○○之前揭電話撥打電話戊○○持用之0000000000號
    行動電話與戊○○聯繫後，戊○○即與丁○○基於共同販賣
    第一級毒品海洛因以營利之犯意聯絡，推由丁○○於同日19
    時40分許，乘坐不知情之某成年男子所駕駛之銀色自小客車
    ，至彰化縣員林鎮之龍邦大樓，將第一級毒品海洛因1包以
    980元之代價交給陳百儀，嗣因該次交付之海洛因份量不足
    ，又將該包海洛因取回，再將補足份量之海洛因1包攜至同
    一地點交付而完成第一級毒品海洛因之交易。丁○○與戊○○就此部分共同販賣第一級毒品因所得之財物為980元。
  2.甲○○與戊○○又基於共同並同時販賣第一級毒品海洛因及
    第二級毒品甲基安非他命以營利之犯意聯絡，推由甲○○於
    95 年7月4日21時許，在彰化縣員林鎮○○路柏士出租大樓
    ，將第一級毒品海洛因1包及第二級毒品甲基安非他命1包，
    各以1千元之代價同時賣給林建森，並由甲○○向林建森收
    取上開2千元以完成交易。甲○○與戊○○就此部分共同販
    賣第一、二級毒品所得之財物共為2千元。
三、嗣於95年7月8日12時30分許，由臺灣彰化地方法院檢察署檢
    察官指揮彰化縣警察局員林分局警員，在彰化縣員林鎮○○
    里○○街157巷18號執行拘提時，當場扣得由甲○○主動交
    付如附表一所示之物（其中之海洛因及甲基安非他命分別係
    供甲○○之母及甲○○施用之毒品，甲基安非他命玻璃吸食
    器係甲○○施用甲基安非他命所用之物；電子磅秤1個係綽
    號「阿東」之人所有；呼叫器1個係被告戊○○所有為躲避
    警方之目的以供聯絡之用；行動電話及現金均係甲○○所有
    ，並與販賣毒品無關）；並在戊○○所藏身之上開地點樓梯
    間起出如附表二所示之物（其中編號１、２係戊○○所有並
    供販賣之第一、二級毒品，編號３係戊○○所有並供紀錄販
    賣毒品帳目及聯絡電話之用，編號６、８、９係戊○○所有
    並供使用上開門號ＳＩＭ卡以供販賣毒品聯絡之用，編號14
    、15、16、17之扣押物品則係分別用來盛放、分裝、及放置
    毒品供販賣之用；其餘編號４、５、７、10、11、12、13之
    扣押物品，則與本案之販賣毒品並無關聯）。
四、案經彰化縣警察局員林分局移請及由臺灣彰化地方法院檢察
    署檢察官偵查起訴。
    理  由
壹、證據能力部分：
一、按被告以外之人於偵查中向檢察官所為陳述，除顯有不可信
    之情況者外，得為證據，此於刑事訴訟法第159 條之1第2項
    定有明文。蓋因檢察官與法官同為司法官署，且檢察官代表
    國家偵查犯罪，依法有訊問被告、證人及鑑定人之權力，且
    須對被告有利、不利之情形均應注意，況徵諸實務運作，檢
    察官實施刑事偵查程序，亦能恪遵法定程序之要求，不致有
    違法取證情事且可信度極高，是被告以外之人前於偵查中已
    具結而為證述，除反對該項供述得具有證據能力之一方，已
    釋明「顯有不可信之情況」之理由外，不宜以該證人未能於
    審判中接受他造之反對詰問為由，即遽指該證人於偵查中之
    陳述不具證據能力，方符前揭法條之立法意旨。經查本案證
    人洪瑋倢、邱顯昇、江柏宣、羅清耀、江忠厚、乙○○、林
    建森、江莨渝、謝宗瑋、林振成於檢察官偵查中所為之陳述
    ，均經具結，被告戊○○等5 人及其等辯護人亦鈞未指摘檢
    察官在為上開偵訊時，有任何不法取供之情形，是客觀上並
    無顯不可信之情況，則上開證人於偵查中之證言自具有證據
    能力。
二、按被告以外之人於審判外之陳述，雖不符前4 條之規定，而
    經當事人於審判程序同意作為證據，法院審酌該言詞陳述或
    書面陳述作成時之情況，認為適當者，亦得為證據。當事人
    、代理人或辯護人於法院調查證據時，知有第159條第1項不
    得為證據之情形，而未於言詞辯論終結前聲明異議者，視為
    有前項之同意，此於刑事訴訟法第159條之5亦有明文規定。
    上開立法意旨在於傳聞證據未經當事人之反對詰問予以核實
    ，原則上先予排除，惟若當事人已放棄詰問或未聲明異議，
    基於證據資料愈豐富，愈有助於真實發現之理念，且強化言
    詞辯論主義，法院自可承認該傳聞證據例外擁有證據能力。
    經查：證人洪瑋倢、邱顯昇、江柏宣、羅清耀、江忠厚、林
    振成分別於警訊中之陳述，雖均係被告以外之人於審判外之
    陳述，性質上屬傳聞證據，惟經檢察官及被告戊○○等5 人
    及其等辯護人均同意作為證據，本院審酌各該言詞陳述作成
    時之情況，查無有任何不法之情狀，認為適當，爰依刑事訴
    訟法第159條之5之規定，採為證據。
三、再按有事實足認被告或犯罪嫌疑人有最輕本刑為3 年以上有
    期徒刑之罪嫌，並危害國家安全或社會秩序情節重大，而有
    相當理由可信其通訊內容與本案有關，且不能或難以其他方
    法蒐集或調查證據者，得發通訊監察書。通訊監察書，偵查
    中由檢察官依司法警察機關聲請或依職權核發，審判中由法
    官依職權核發。又除法律另有規定外，實施刑事訴訟程序之
    公務員因違背法定程序取得之證據，其有無證據能力之認定
    ，應審酌人權保障及公共利益之均衡維護。以上於通訊保障
    及監察法第5條第1項第1款、第2項、刑事訴訟法第158條之4
    分別定有明文。本案被告戊○○所持用門號0000000000號行
    動電話之監聽錄音，為臺灣彰化地方法院檢察署核准在案，
    有詳載聲監案號、案由、監察電話、對象及譯文人等之臺灣
    彰化地方法院檢察署通訊監察書及譯文紀錄等附卷可參，係
    依法所為之監聽；況審酌電話監聽侵害被告權益之種類及輕
    重、對於被告訴訟上防禦不利益之程度、犯罪所生之危害或
    實害等情形，兼顧人權保障及公共利益之均衡維護，堪認本
    件此部分電話監聽合於比例原則，應具有證據能力。
貳、實體方面：
一、訊據上訴人即被告（下稱被告）戊○○除否認有於95年5 月
    20日與陳百儀共同販賣甲基安非他命給證人林建森，及否認
    有於95年7月4日與丁○○共同販賣海洛因給乙○○及陳百儀
    之外，對上開其他犯行大致均為認罪之陳述；就其否認犯罪
    部分，則係辯稱：伊並未於95年5月20日販賣甲基安非他命
    給證人林建森，而95年7月4日之海洛因係陳百儀向伊要，伊
    才交付，伊並未收取任何金錢等語。又訊據上訴人即被告（
    下稱被告）甲○○曾否認有與戊○○共同販賣第一級毒品海
    洛因，但在本院審理期日則大致已對上開犯行均為認罪之陳
    述。至於上訴人即被告（下稱被告）丁○○則否認有何犯罪
    情事，並辯稱：伊於95年7月4日19時40分，在離開戊○○住
    處之時，雖有順便搭乘坐友人駕駛之銀色自小客車前往彰化
    縣員林鎮○○路與惠明街口已倒塌之龍邦大樓前，但交付物
    品給陳百儀之人係司機，伊行動不便只是坐在車上，伊事先
    亦未與戊○○有共同販賣毒品之犯意聯絡，應不為罪等情。
二、經查：
  (一)95年6月30日以前部分：
  1.販賣第一級毒品海洛因給洪瑋倢部分：
    被告戊○○及同案被告賴素貞上開販賣第一級毒品海洛因給
    洪瑋倢之犯行，業經證人洪瑋倢先後於警訊及偵查中陳述與
    證述明確（見他字第1098號偵查卷一第67至69頁、第79至80
    頁），並指認上開同案被告賴素貞住處及賴素貞、戊○○之
    照片無誤（見同上偵卷第70至72頁），復有0000000000號行
    動電話與0000000000號行動電話之通訊監察譯文及雙向通聯
    記錄附卷可稽（見彰化縣警察局員林分局員警分貞字第0950
    007693號卷第31、32頁）。而證人洪瑋倢確曾向被告戊○○
    購買海洛因乙節，業經原審提示證人洪瑋倢照片經被告戊○○確認在卷（見原審卷二第129頁反面），堪認證人洪瑋倢
    之證述為真。是證人洪瑋倢有於前揭時、地向同案被告賴素
    貞及被告戊○○購買海洛因一事，應堪認定。依據證人洪瑋
    倢之警、偵訊陳述與證詞，均指證有於95年3月中旬，在同
    案被告賴素貞住處以「那個一張」（指購買1 千元海洛因）
    為暗語，向同案被告賴素貞連續2次購買各1千元之海洛因，
    是被告戊○○就此部分共同販賣第一級毒品海洛因所得之財
    物共計2千元。又就此後證人洪瑋倢與被告戊○○交易部分
    ，依據證人洪瑋倢之警、偵訊陳述與證詞，此部分之海洛因
    交易應有10次，因證人洪瑋倢不能記憶每次交易金額，僅能
    記憶交易金額有5百元及1千元，本院爰採有利被告戊○○之
    認定方式，認其中除有1次之交易金額為1千元之外，其餘9
    次之交易金額均為5百元，則被告戊○○就此部分販賣第一
    級毒品因所得之財物，共計5千5百元。
  2.販賣第一級毒品海洛因給邱顯昇部分：
  (1)被告戊○○及同案被告賴素貞上開販賣第一級毒品海洛因給
    邱顯昇之犯行，業經證人邱顯昇於警訊及偵查中證述在卷（
    見度他字第1098號偵查卷一第82至84頁、第104至105頁），
    並指認交易地點及賴素貞、戊○○之照片無誤（見同上偵卷
    第85至87頁），又有證人邱顯昇為警查獲之彰化縣警察局員
    林分局扣押物品目錄表各1份附卷可查（見同上偵卷第95至
    99頁）；而證人邱顯昇被警扣得之白色粉末1包，亦經法務
    部調查局（下稱調查局）鑑定含海洛因成分無誤，此有該局
    95年5月30日調科壹字第140012960號鑑定通知書1紙存卷可
    考（見同上偵卷第102頁）。另證人邱顯昇於上開時、地為
    警查獲，經採尿送驗結果呈嗎啡陽性反應，亦有彰化縣警察
    局員林分局委託檢驗尿液代號與真實姓名對照認證單、詮昕
    科技股份有限公司濫用藥物尿液檢驗報告各1紙在卷可參（
    見同上偵查卷第100、101頁）。此外，復有0000000000號行
    動電話與000000000號電話之雙向通聯記錄及000000000號電
    話設立基本資料各1份及設置照片3張附卷可按（見同上偵查
    卷第88、89頁，第92至94頁）。
  (2)被告戊○○就證人邱顯昇證稱其於95年4月27日至賴素貞上
    開住處向賴素貞購得海洛因1小包乙事，雖曾於原審辯稱：
    伊當天中午即在彰化縣埔心鄉○○路○段100號住處為警搜索
    ，證人邱顯昇如何於當日交易云云。惟查被告戊○○係於當
    日13時50分許經彰化縣警察局溪湖分局舊館派出所員警執行
    搜索並拘捕，有卷附該分局刑事案件報告書1份可憑，核與
    證人洪瑋倢證述之購買時間並無齟齬，參以被告戊○○亦供
    稱其有販賣海洛因予證人邱顯昇；又同案被告賴素貞則供稱
    證人邱顯昇有時去找戊○○，戊○○在睡覺，便將毒品交易
    之錢放在戊○○床頭等語在卷（見原審卷二第130頁），均
    足認證人洪瑋倢證述屬實。況被告戊○○供稱證人邱顯昇係
    其弟之同學，被告戊○○亦未表示渠等與證人邱顯昇有何仇
    恨嫌隙，則證人邱顯昇自無須誣指被告戊○○販毒。是證人
    邱顯昇有於前揭時、地向同案被告賴素貞及被告戊○○購買
    海洛因一事，均堪認定。
  (3)又依據證人邱顯昇在警、偵訊之陳述與證詞，其向被告戊○○購買海洛因之次數有5次，金額為5百元至3千元不等，則
    除證人邱顯昇有1次係於95年2月初某日，在電話中稱「啤酒
    一箱」，後向被告戊○○以1千元購得海洛因1小包之外，其
    餘4次本院亦採有利被告戊○○之認定方式，認其中除有1次
    之交易金額係3千元外，其餘3次之交易金額均為5百元；則
    被告戊○○就此部分販賣第一級毒品因所得之財物共計5千5
    百元。又就證人邱顯昇透過同案被告賴素貞購得第一級毒品
    海洛因部分，證人邱顯昇雖證稱有30至40次，但其既又證稱
    不記得確實之次數；則超過30次部分，尚屬無從認定。另就
    購買金額部分，證人邱顯昇既不能記憶每次交易金額，僅能
    記憶交易金額係從5百元至5千元不等，則除證人邱顯昇最後
    一次於95年4月27日13時向同案被告賴素貞購得1千元之海洛
    因1小包之外，就其餘29次部分，本院爰採有利被告戊○○
    之認定方式，認其中除有1次之交易金額為5千元之外，其餘
    28次之交易金額均為5百元，則被告戊○○就此部分販賣第
    一級毒品因所得之財物，共計2萬元。
  3.販賣第一級毒品海洛因給江柏宣部分：
    被告戊○○與同案被告賴素貞、陳百儀此部分之犯行，業經
    證人江柏宣先後於警訊及偵查中證述綦詳（見度他字第1098
    號偵查卷一第140、141、233、234頁），並指認交易地點及
    賴素貞、陳百儀、被告戊○○之照片無誤（同上偵查卷第
    142至145頁），復有行動電話號碼0000000000與電話號碼00
    0000000號之雙向通聯記錄及通訊監察譯文、電話號碼00000
    0000號申裝地址、證人江柏宣全戶戶籍資料查詢結果各1份
    、電話號碼000000000號自95年1月12日起至95年6月25日止
    與行動電話號碼00000000 00、0000000000號之雙向通聯記
    錄各1份在卷可稽（見同上偵查卷第146至151頁、第239至
    256頁），另有彰化縣警察局員林分局委託檢驗尿液代號與
    真實姓名對照認證單、詮昕科技股份有限公司濫用藥物尿液
    檢驗報告在卷可據（見彰化縣警察局員林分局員警刑字第09
    50007860號卷第144、145頁）。就同案被告陳百儀有於95年
    5月20日參與上開犯罪部分，亦經被告戊○○及同案被告陳
    百儀供認無訛（見原審卷二第130至131頁），核與證人江柏
    宣前開證述相符，應可採信。又就證人江柏宣購買第一級毒
    品海洛因之次數方面，其於警、偵訊中，雖證稱其和同案被
    告賴素貞以電話聯繫再為交易之次數有2、3次；直接到賴素
    貞住處交易次數有2、3次，但上開各超過2次部分，證人江
    柏宣既亦無法確認，本院自屬無從認定有3次事實；爰均為
    ：證人江柏宣和同案被告賴素貞以電話聯繫再為交易之次數
    有2次，直接到同案被告賴素貞住處交易之次數亦為2次之認
    定。因證人江柏宣已證稱每次交易金額均為1千元，則上開4
    次之交易金額應為4千元。另就證人江柏宣和和被告戊○○
    聯繫並交易海洛因之次數方面，除證人江柏宣證稱其有2次
    直接到被告戊○○住處向被告戊○○購得1千元之海洛因各1
    小包外，證人江柏宣雖證稱其另和被告戊○○以電話聯繫再
    為交易之次數有4、5次，但超過4次部分，證人江柏宣既亦
    無法確認，本院自屬無從認定有5次事實，本院爰為此部分
    交易次數係屬4次之認定（其中1次係於95年5月20日20時50
    分許，向陳百儀收取第一級毒品海洛因1小包並交付給陳百
    儀1千元）。因證人江柏宣已證稱每次交易金額均為1千元，
    則上開6次之交易金額應為6千元。
  4.販賣第一級毒品海洛因給羅清耀部分：
    被告戊○○、甲○○此部分之犯行，業經證人羅清耀先後於
    警詢及偵查中證述詳實（見他字第1095號偵查卷二第2、3、
    78、79頁），並指認交易地點及戊○○、甲○○之照片無誤
    （見同上偵查卷第4至6頁），復有詮昕科技股份有限公司濫
    用藥物尿液檢驗報告在卷可據（見見彰化縣警察局員林分局
    員警刑字第0950007860號卷第59、60頁），核與被告戊○○
    供稱其駕駛自小客車搭載甲○○送交毒品予證人羅清耀等語
    及被告甲○○供承其有幫被告戊○○接聽電話並搭乘戊○○
    所駕駛車輛一起送交毒品予證人羅清耀等語均相符（見原審
    卷二第131頁），復有行動電話號碼0000000000號與行動電
    話號碼0000000000號之雙向通聯記錄及通訊監察譯文、電話
    號碼0000000000號設立基本資料各1份在卷可稽（見同上偵
    查卷第7至11頁），事證甚為明確。就交易之次數與金額方
    面，本案證人羅清耀已證稱95年5月18日、19日、20日各交
    易1次，每次購買1千元之海洛因，其中第一、二次均是由被
    告甲○○接聽電話，5月19日該次，甲○○亦有和被告戊○○一同前來交易毒品；則被告戊○○上開3次販賣海洛因之
    交易金額應共為3千元，被告甲○○參與共同販賣海洛因之
    交易金額部分，則為其中之2千元。
  5.販賣第一級毒品海洛因給江忠厚部分：
    被告戊○○、甲○○此部分之犯行，業經證人江忠厚先後於
    警詢及偵查中證述詳實（見他字第1098號偵查卷二第15、16
    頁），並指認交易地點及戊○○之照片無誤（見同上偵查卷
    第17、20頁），被告戊○○亦坦認其有販賣海洛因予證人江
    忠厚等情（見原審卷二第131頁反面），復有行動電話號碼
    0000000000號與電話號碼00000000號之雙向通聯記錄及通訊
    監察譯文各1份在卷足憑（見同上偵查卷第21至22頁），足
    徵被告戊○○確有販賣海洛因予證人江忠厚。另觀諸證人江
    忠厚之證述，其雖不認識被告甲○○，惟其證稱有時撥打被
    告戊○○之前揭行動電話，有時係由女子接聽，核與被告甲○○供稱其會幫被告戊○○接聽行動電話並約定交易時間、
    地點、數量等事宜相符，足認被告戊○○與被告甲○○有共
    同販賣海洛因予證人江忠厚。就交易之次數方面，證人江忠
    厚雖證稱有2、3十次，但其既不能記得確實之次數；則超過
    20次部分，本院尚屬無從認定有此事實。又就被告甲○○參
    與部分，除證人江忠厚於95年5月22日22時42分許，以公共
    電話000000000號，撥打行動電話號碼0000000000號，係由
    被告甲○○接聽，其後再由被告戊○○於同日23時10分許到
    彰化縣永靖鄉福興村的榕樹公（地名）將海洛因1包以1千元
    賣給證人江忠厚該次外，就其餘19次之交易部分，證人江忠
    厚既僅能證稱被告甲○○剛開始有接聽電話，但其不能記得
    被告甲○○接聽電話之確實次數等語；則採最有利被告甲○○之認定方式，就此19次本院只能認定被告甲○○第一次有
    接聽電話。又就此19次之交易金額部分，證人江忠厚僅能記
    憶每次交易金額為1千元至2千元，但不能明確記憶每次交易
    金額；本院爰採最有利被告戊○○、甲○○2人之認定方式
    ，而為：被告甲○○第一次接聽電話之後，係由被告戊○○
    將第一級毒品海洛因1包以1千元之代價與證人江忠厚完成交
    易，至其他18次由證人江忠厚以上開方式向被告戊○○購買
    第一級毒品海洛因部分，除其中1次為2千元外，其他17次均
    為1千元之認定。則被告戊○○就其販賣第一級毒品因給證
    人江忠厚所得之全部財物共計2 萬1千元。被告甲○○參與
    共同販賣海洛因之交易金額部分，則為其中之2千元。
  6.販賣第一級毒品海洛因給乙○○部分：
    被告戊○○與同案被告賴素貞、陳百儀此部分之犯行，業經
    證人乙○○先後於偵查及於原審時結證明確（見他字第1098
    號偵查卷二第84、85頁；原審卷二第53至57頁），復有行動
    電話號碼0000000000號與行動電話號碼0000000000號之雙向
    通聯記錄及通訊監察譯文、0000000000號行動電話之申設資
    料、使用人資料各1份在卷足憑（見同上偵查卷第37至45頁
    ），另有彰化縣警察局員林分局委託檢驗尿液代號與真實姓
    名對照認證單、詮昕科技股份有限公司濫用藥物尿液檢驗報
    告在卷可據（見彰化縣警察局員林分局員警刑字第09500078
    60號卷第122、123頁）。證人乙○○已在原審證稱上開5次
    之交易金額分別為5百元3次、1千元1次、1千5百元1次（見
    原審卷二第56頁），至就同案被告陳百儀攜帶海洛因前來完
    成交易該次之交易金額則不復記憶，本院採取有利被告之認
    定方式，認該次海洛因之交易金額為5百元；則就上開部分
    ，被告戊○○與同案被告賴素貞販賣第一級毒品因給證人乙○○所得之全部財物共計3千5百元，被告戊○○與同案被告
    賴素貞、陳百儀共同販賣第一級毒品因給證人乙○○所得之
    財物為5百元。又證人乙○○亦證稱其另向被告戊○○購買
    海洛因之金額為5百元3次、1千元2次、1千5百元有2、3次（
    見原審卷二第56頁），本院採取有利被告戊○○之認定方式
    ，認1千5百元部分為2次；則就此部分，被告戊○○販賣第
    一級毒品因給證人乙○○所得之財物共為6千5百元。
  7.販賣第一級毒品海洛因、第二級毒品甲基安非他命給林建森
    部分：
  (1)被告戊○○、甲○○與同案被告陳百儀此部分之犯行，業經
    證人林建森於偵查中結證明確，並指認被告戊○○、甲○○
    與同案被告陳百儀無誤（見他字第1098號偵查卷二第88至91
    頁），另並有行動電話號碼0000000000號與行動電話號碼00
    00000000號、電話號碼000000000號、000000000號之雙向通
    聯紀錄及通訊監察譯文各1份在卷可憑（見同上偵查卷第66
    至70頁），復有電話號碼000000000號、000000000號、行動
    電話號碼0000000000號申設基本資料（見同上偵查卷第71至
    75頁）存卷可查，另有彰化縣警察局員林分局委託檢驗尿液
    代號與真實姓名對照認證單、詮昕科技股份有限公司濫用藥
    物尿液檢驗報告在卷可據（見彰化縣警察局員林分局員警刑
    字第0950007860號卷第98、99頁）。
  (2)證人林建森在偵訊證稱：「甲○○、陳百儀（交易）各約2
    、3次，戊○○約10餘次，他們3人皆有拿安非他命、海洛因
    與我交易」、「95年5月19日該次完成的交易是由戊○○、
    甲○○一同前至客滿滿超市由戊○○當面將1千元的毒品海
    洛因交給我而甲○○在旁邊。95年5月20日之交易是由陳百
    儀拿來給我的，該次是交易安非他命地點我忘記了」等語，
    又證稱毒品交易金額最少為1千元等情，採有利上開被告之
    認定方式，本院就被告甲○○部分，爰為：被告甲○○有1
    次係將第一級毒品海洛因1包及第二級毒品甲基安非他命1包
    ，各以1千元之代價同時賣給林建森，並向林建森收取2千元
    ，另有1次被告甲○○在接聽電話之後，係與被告戊○○於
    95年5月19日22時許，一起到「客滿滿超市」將第一級毒品
    海洛因1包以1千元之代價賣給林建森並收取1千元之價金之
    認定；則被告甲○○與戊○○就此部分共同販賣第一、二級
    毒品所得之財物共計3千元。另就證人林建森在上述期間，
    撥打電話由被告戊○○接聽後並完成毒品交易之情形，則認
    定共有10次。其中1次係由被告戊○○與同案被告陳百儀基
    於同時販賣第一級毒品海洛因及第二級毒品甲基安非他命之
    犯意聯絡，推由同案被告陳百儀攜帶海洛因及甲基安非他命
    各1包至約定地點交付給證人林建森，並向證人林建森收取2
    千元以完成交易；另有1次則係由被告戊○○與同案被告陳
    百儀基於共同販賣第二級毒品甲基安非他命以營利之犯意聯
    絡，推由同案被告陳百儀於95年5月20日13時40分許，攜帶
    甲基安非他命1包至約定地點交付給林建森，並向林建森收
    取1千元以完成交易。另外8次因證人林建森證述第一、二級
    毒品之交易金額最高有2千元，本院爰為：其中2次係由被告
    戊○○各攜帶第一級毒品海洛因或第二級毒品甲基安非他命
    至約定地點賣給林建森，其他6次則係分別交易各1千元之第
    一級毒品海洛因或第二級毒品甲基安非他命之認定。依據上
    情，被告戊○○就此部分販賣第一、二級毒品所得之財物共
    計1萬3千元；而被告戊○○與同案被告陳百儀共同販賣第一
    級毒品海洛因及第二級毒品甲基安非他命所得之財物，則為
    其中之3千元。
  8.販賣第一級毒品海洛因給江莨渝部分：
    被告戊○○、甲○○與同案被告陳百儀此部分之犯行，業經
    證人江莨渝於偵查中結證明確，並有行動電話號碼00000000
    00號與電話號碼000000000號、行動電話號碼0000000000號
    、0000000000號之雙向通聯紀錄及通訊監察譯文在卷可稽（
    見他字第1098號偵查卷二第173至175頁），又有卷附000000
    000號、0000000000號、0000000000號電話號碼設立基本資
    料、證人江莨渝全戶戶籍資料查詢結果各1份可佐（見同上
    偵查卷第176至179頁），復有彰化縣警察局員林分局列管毒
    品人口名冊1份在卷可按（見同上偵查卷第180頁），另有彰
    化縣埔心鄉「客滿滿超市」、證人江莨渝所撥打號碼為0000
    00000號之公共電話照片4張在卷可參，且被告戊○○亦在原
    審供稱其有販賣海洛因予江莨渝，每次交易地點均在「客滿
    滿超市」，每次均以1千元交易無訛；被告甲○○亦供承其
    有接聽證人江莨渝撥打之電話等語在卷（見原審卷二第133
    頁），又被告甲○○雖於原審辯稱其忘記有無交付毒品，然
    觀諸證人江莨渝於偵查中結證稱被告戊○○與甲○○會一同
    至約定交易地點交付海洛因之方式，與上開證人羅清耀之證
    述及被告戊○○、甲○○坦認其2人偶爾一同乘車至交易地
    點交付毒品等情相符，足認證人江莨渝之證述為真。依據證
    人江莨渝之證詞，其在上述期間，撥打電話由被告甲○○接
    聽，並由被告甲○○與戊○○共同至約定地點完成第一級毒
    品海洛因之交易者共有3次，每次以1千元購得第一級毒品海
    洛因1包；則被告甲○○與戊○○就此部分共同販賣第一級
    毒品因所得之財物共計3千元。另撥打電話由被告戊○○接
    聽，再由同案被告陳百儀每次各攜帶海洛因1小包，至約定
    之地點交付給江莨渝，並向江莨渝收取1千元以完成交易之
    次數共有2次，則被告戊○○與同案被告陳百儀就此部分共
    同販賣第一級毒品因所得之財物共計2千元。
  9.販賣第一級毒品海洛因給謝宗瑋部分：
    被告戊○○與同案被告陳百儀此部分之犯行，業經證人謝宗
    瑋於偵查及原審結證在卷，並有行動電話號碼0000000000號
    與行動電話號碼0000000000號之雙向通聯紀錄及通訊監察譯
    文在卷足憑（見他字第1098號偵查卷一第196至203頁），復
    有彰化縣警察局員林分局委託檢驗尿液代號與真實姓名對照
    認證單、詮昕科技股份有限公司濫用藥物尿液檢驗報告在卷
    可據（見彰化縣警察局員林分局員警刑字第0950007860號卷
    第46、47頁），核與同案被告陳百儀於警、偵訊中供承其有
    於95年5月21日中午，騎乘黑色重型機車至彰化縣埔心鄉○○路客滿滿超市前，交付海洛因1包予購買毒品者，並收取1
    千元後交予被告戊○○等情一致（見偵字第6316號偵查卷第
    9至10頁、第22頁）。依據證人謝宗瑋之證詞，其先與被告
    戊○○在電話中約定，後由同案被告陳百儀攜帶海洛因至約
    定之地點完成交易之交易金額為1千元；則被告戊○○與同
    案被告陳百儀就此部分共同販賣第一級毒品因所得之財物共
    計1 千元。
  10.販賣第一級毒品海洛因給林振成部分：
    被告戊○○、甲○○與同案被告賴素貞此部分之犯行，業經
    證人林振成於警詢、偵查中證述綦詳（見他字第1098號偵查
    卷二第106至108頁），並經證人林振成指認交易地點及同案
    被告賴素貞、被告戊○○、甲○○無誤（見同上偵查卷第
    109 至112頁），且與被告戊○○、甲○○自白與證人林振
    成交易之事實，互核相符（見原審卷二第133頁反面），復
    有行動電話號碼0000000000號與行動電話號碼0000000000
    號之通訊監察譯文、雙向通聯紀錄及00 00000000號電話號
    碼設立基本資料在卷可查（見同上偵查卷第113至115頁）。
    依據證人林振成之證詞，被告戊○○與甲○○共同基販賣第
    一級毒品海洛因之次數有1次，所得之財物係000000000 0號
    之行動電話機具1支。又被告戊○○與賴素貞共同販賣第一
    級毒品海洛因之次數亦有1次，所得之財物共計1千元。
  11.販賣第一級毒品海洛因給郭柏毅部分：
    被告戊○○、甲○○此部分之犯行，業經證人郭柏毅於原審
    結證無訛（見原審卷二第119至122頁），並經被告戊○○、
    甲○○於原審坦認屬實（見原審卷二第134頁），復有行動
    電話號碼0000000000號與行動電話號碼0000000000號之通訊
    監察譯文、雙向通聯紀錄及0000000000號電話號碼設立基本
    資料在卷可查（見他字第1098號偵查卷一第227至229頁），
    另有彰化縣警察局員林分局委託檢驗尿液代號與真實姓名對
    照認證單、詮昕科技股份有限公司濫用藥物尿液檢驗報告在
    卷可據（見彰化縣警察局員林分局員警刑字第0950007860號
    卷第73、74頁），堪以認定。依據證人郭柏毅之證詞，其在
    上述期間，撥打電話由被告甲○○接聽，並由被告甲○○與
    戊○○共同至約定地點完成第一級毒品海洛因之交易者有1
    次，此次係以1千元購得第一級毒品海洛因1包，則被告甲○○與戊○○就此部分共同販賣第一級毒品因所得之財物為1
    千元；另其在上述期間，撥打電話由被告戊○○接聽，並由
    被告戊○○至約定地點完成第一級毒品海洛因之交易者有1
    次，此次係以1 千元購得第一級毒品海洛因1包，則被告戊○○就此部分販賣第一級毒品因所得之財物為1千元；又被
    告甲○○另曾於95年5月17日12時15分許，與被告戊○○共
    同基於販賣第一級毒品海洛因以營利之犯意聯絡，由被告甲○○在彰化縣埔心鄉○○路魚市場旁之「四海遊龍」鍋貼專
    賣店外，將被告戊○○販入之第一級毒品海洛因1包以3千元
    之代價賣給郭柏毅並向郭柏毅收取上開價金，則被告甲○○
    與戊○○就此部分共同販賣第一級毒品因所得之財物為3千
    元。
  (二)95年7月1日以後部分：
  1.丁○○與戊○○共同販賣第一級毒品海洛因給乙○○部分：
  (1)被告丁○○與戊○○雖以上開情詞，否認伊等有此部分犯行
    ，同案被告陳百儀並於本院前審證述：當天係由駕駛自小客
    車之男子將海洛因以衛生紙包裝交付給伊，非由被告丁○○
    交附等語；被告戊○○亦以證人之身分證述：「我知道他（
    指被告丁○○）剛好在樓下，他（指被告丁○○）有叫他的
    朋友上來，剛好陳百儀打電話來，我有叫他（指被告丁○○
    之朋友）將毒品交給陳百儀」、「（通電話時）他（指被告
    丁○○）沒有在旁邊，也沒有聽到我們的通話內容」等情。
    然而：被告丁○○於原審已坦承其確有於95年7月4日19時40
    分許，依被告戊○○指示，由其友人駕駛一輛銀色自小客車
    搭載其前往彰化縣員林鎮○○路與惠明街口已倒塌之龍邦大
    樓前，將1包物品親自交付予被告陳百儀，並向陳百儀收取
    980元，後再轉交給被告戊○○等情，並僅以該包物品係以
    信封包起來，不知內容物為何等語置辯（見原審卷二第14頁
    反面）；則同案被告陳百儀、被告戊○○在本院前審以證人
    身分所為之上開證詞，已與被告丁○○在原審所為之上開供
    詞不合，自非可信。
  (2)被告丁○○在原審雖辯稱上情，但在毒品交易，唯恐遭警查
    獲，均極為小心隱密，衡情以觀，端無讓不知情之人擔負交
    付毒品及收取價金之重任，致增加為警查獲風險之理。且被
    告丁○○自83年起即開始施用海洛因，且明知被告戊○○有
    在販賣毒品海洛因等情，業據被告丁○○供承不諱，並有卷
    附之被告丁○○全國前案紀錄表1份可按，其對毒品海洛因
    之外觀形狀為何當知之甚明，若謂其全然不知其代被告戊○○所交付之物品係毒品，實難遽信。況該次交易因最初交付
    之海洛因份量不足，復由送交毒品之人取回讓被告戊○○補
    足後，再前往原交易地點交付予同案被告陳百儀等情，業據
    同案被告陳百儀、被告丁○○於原審法院供承在卷（見原審
    卷一第100至101頁、卷二第15頁），足認被告丁○○知悉其
    所交付之物為海洛因。又經原審分別訊問被告丁○○、戊○○、同案被告陳百儀，被告丁○○供稱該包物品放在信封裡
    等語（見原審卷二第14頁反面）；同案被告陳百儀供稱該包
    物品裝在小的夾鍊袋內並用衛生紙包著等語（見原審卷一第
    100頁）；被告戊○○於原審結證稱：該包物品係用便條紙
    包起來等語（見原審卷二第58頁），互核均不一致，且與證
    人乙○○證述：綽號「阿明」之人係直接從車上將毒品拿出
    來，毒品係放在夾鍊袋內，沒有其他包裝等語迥異（見原審
    卷二第57頁），益徵被告丁○○、戊○○、同案被告陳百儀
    3人前揭陳述係卸責或迴護之詞，實非可採。又依據證人乙○○之證詞，其係與同案被告陳百儀各出資5百元購買海洛
    因，則被告陳百儀顯有向證人乙○○收取5百元並為交付，
    其交付給被告丁○○之款項顯難認係其另外積欠被告戊○○
    之債務。如非確有金錢交易，而係清償舊債，衡情亦不致有
    因份量不足，再為補足交付之情形，被告戊○○此部分之辯
    解，尚難採信。
  (3)又就該包海洛因之實際交易金額方面，證人乙○○雖證稱：
    伊係與陳百儀各出資5百元購買海洛因云云，於本審結證稱
    ：
    辯護人問：你認識被告丁○○嗎？
    乙○○答：曾經看過，但沒有在一起。
    辯護人問：手機號碼0000000000，95年7月4日晚上你有無打
              給被告戊○○？
    乙○○答：是陳百儀用我的手機打給被告戊○○的。
    辯護人問：通話內容如何？
    乙○○答：拿海洛因。
    辯護人問：有約在員林中山路的龍邦大樓見面是嗎？
    乙○○答：是的。
    辯護人問：誰拿毒品過來？
    乙○○答：阿明。
    辯護人問：真實姓名？
    乙○○答：不知道。
    辯護人問：阿明是否在庭的被告丁○○？
    乙○○答：是的。
    辯護人問：毒品交給何人？
    乙○○答：陳百儀。
    辯護人問：毒品如何包裝？
    乙○○答：不知道。
    辯護人問：你如何確定被告交的是海洛因？
    乙○○答：因我跟陳百儀共同出資跟被告戊○○拿的，拿了
              之後我有施用。
    等語（見本審卷97年5月21日審判筆錄第3～4頁），明確證
    述被告丁○○有交付毒品之事實；又上開交易實際既係由同
    案被告陳百儀出面購買，證人乙○○應不知陳百儀實際交給
    被告丁○○之金額；而被告丁○○於警詢、偵查及原審均供
    稱：伊向陳百儀收取之金額為980元等語；上開金額與1千元
    不過相差20元，尚難認定被告丁○○有短供20元之動機；審
    酌上開各情，本院爰為此次交易金額係980元（即由證人乙○○出資5百元，另由陳百儀出資480元）之認定。
  2.被告甲○○與戊○○共同販賣第一級毒品海洛因及第二級毒
    品給林建森部分：
    被告甲○○與戊○○確有基於共同並同時販賣第一級毒品海
    洛因及第二級毒品甲基安非他命以營利之犯意聯絡，推由被
    告甲○○於95年7月4日21時許，在彰化縣員林鎮○○路柏士
    出租大樓，將第一級毒品海洛因1包及第二級毒品甲基安非
    他命1包，各以1千元之代價同時賣給林建森，並由甲○○向
    林建森收取上開2千元以完成交易之事實，業經證人林建森
    於偵訊證述明確，並有電話通聯譯文在卷可憑。被告甲○○
    與戊○○在本院前審審理亦未否認有此犯行。事證明確，被
    告甲○○與戊○○此部分之犯行均堪認定。依據證人林建森
    之證詞，被告甲○○與戊○○此次係將第一級毒品海洛因1
    包及第二級毒品甲基安非他命1包，各以1千元之代價同時賣
    給林建森，則被告甲○○與戊○○就此部分共同販賣第一、
    二級毒品所得之財物共為2千元。
  (三)此外，並有如附表一編號４所示之物；附表二編號１、２、
    ３、６、８、９、14、15、16、17所示之物扣案可資佐證，
    而扣案如附表二編號１所示白粉36包，經送調查局鑑定結果
    ，已確認上開送驗白粉36包均含有第一級毒品海洛因成分（
    合計淨重12.42公克，空包裝總重12.64公克），有該局95年
    7月28日調科壹字第140013150號鑑定通知書1紙在卷可按（
    見偵字6291號偵查卷第69頁），扣案如附表二編號２所示白
    色結晶體7包，經彰化縣警察局員林分局依聯勤204廠製造之
    煙毒檢驗Ａ包試劑初步檢驗結果，確呈安非他命反應，有彰
    化縣警察局員林分局偵查隊查獲毒品危害防制條例毒品初步
    檢驗報告書1份附卷可參（見彰化縣警察局員林分局員警分
    貞字第0950007693號卷第125頁），前情應堪認定。按我國
    查緝販賣毒品執法甚嚴，又販賣海洛因及安非他命既係違法
    行為，當非可公然為之，亦無公定價格，且容易分裝並增減
    份量，而每次買賣之價量，可能隨時依雙方關係深淺、資力
    、需求量及對行情之認知、來源是否充裕、購買者被查獲時
    供述購買對象之可能風險之評估等情形，而異其標準，非可
    一概而論；販賣之利得，除被告就販賣之價量俱明確供述外
    ，委難察得實情，販賣之人從價差或量差中牟利之方式雖異
    ，其意圖營利之販賣行為則同一。是以因海洛因、安非他命
    量微價高，販賣者率有暴利可圖，苟非意圖販賣營利，一般
    人焉有可能甘冒重度刑責而販賣海洛因、安非他命。本案被
    告戊○○於原審法院及本院前審審理時，亦均不否認販賣上
    開第一、二級毒品有利可圖。且其販賣之次數甚多，販賣之
    對象不少，若非有買賣價差可圖，其豈會甘冒自己及本案其
    他共同被告均陷於被追訴販賣毒品重罪之風險，而費時費事
    無償為上開犯行？本案被告等均有上開共同販賣毒品以營利
    之犯意，堪以認定。事證明確，本案被告等之犯行均堪以認
    定。
參、論罪科刑部分：
一、按被告戊○○、甲○○等行為後，刑法及刑法施行法業於94
    年2月2日經總統修正公布，並於95年7月1日施行（下稱新刑
    法，修正前刑法下稱舊刑法），參酌最高法院95年5月23 日
    刑事庭第8次會議決議，新刑法第2條第1項之規定，係規範
    行為後法律變更所生新舊法律比較適用之準據法，於新刑法
    施行後，應適用新刑法第2條第1項之規定，為「從舊從輕」
    之比較。另於比較時應就罪刑有關之共犯、未遂犯、想像競
    合犯、牽連犯、連續犯、結合犯，以及累犯加重、自首減輕
    暨其他法定加減原因（如身分加減）與加減比例等一切情形
    ，本於統一性及整體性原則，綜其全部罪刑之結果而為比較
    。本案涉及法律變更之部分經附表四所示比較新舊刑法之規
    定，以舊刑法有利於被告，依新刑法第2條第1項前段規定，
    自應適用最有利於被告之舊刑法。
二、核被告戊○○、甲○○、丁○○3人上開販賣第一級毒品海
    洛因之犯行，均係犯毒品危害防制條例第4條第1項之販賣第
    一級毒品罪；被告戊○○、甲○○2人上開販賣第二級毒品
    甲基安非他命犯行，則均係犯毒品危害防制條例第4條第2項
    之販賣第二級毒品罪。被告戊○○、甲○○、丁○○等人為
    販賣第一級毒品海洛因而持有第一級毒品海洛因之低度行為
    ，已被其等販賣第一級毒品海洛因之高度行為所吸收，應不
    另論罪；被告戊○○、甲○○2人為販賣第二級毒品甲基安
    非他命而持有第二級毒品甲基安非他命之低度行為，亦被其
    等販賣第二級毒品甲基安非他命之高度行為所吸收，亦不另
    論罪。又95年7月1日修正施行之刑法已廢除修正前刑法第56
    條連續犯之規定，被告丁○○參與販賣第一級毒品海洛因之
    犯罪時間，係在95年7月1日以後，應直接適用現行刑罰之規
    定處罰，固不待論。至就其他被告部分，原審判決雖認定其
    等多次販賣第一級毒品販賣海洛因之犯罪行為及多次販賣第
    二級毒品甲基安非他命之行為，均係「集合犯」之實質上一
    罪，被告戊○○、甲○○之辯護人亦持相同法律見解為被告
    戊○○、甲○○等人辯護。惟學理上所謂之「集合犯」，係
    一種構成要件類型，亦即立法者針對特定刑罰規範之構成要
    件，已預設其本身係持續實行之複次行為，具備反覆、延續
    之行為特徵，將之總括或擬制成一個構成要件之「集合犯」
    行為，此種犯罪以反覆實行為典型、常態之行為方式，具侵
    害法益之同一性，因刑法評價上為構成要件之行為單一，因
    而僅包括的成立一罪。而毒品危害防制條例第4條第1、2項
    之販賣第一、二級毒品，在95年7月1日修正刑法施行前，並
    未被認係「集合犯」，而在上開刑法修正時（或在此後），
    亦未經立法機關另為「集合犯」之立法；已難為上開販賣第
    一、二級毒品罪係屬「集合犯」之認定。且上開被告等人多
    次販賣第一、二級毒品，主觀上難認係出於一次決意，其等
    多次販賣第一、二級毒品之行為，依社會通念，亦認應為數
    罪之評價，始符刑罰公平原則。故本院本案並不採上開被告
    等人多次販賣第一、二級毒品，係屬「集合犯」之實質上一
    罪之見解。則就被告丁○○與戊○○在95年7月1日以後共同
    販賣第一級毒品海洛因給乙○○部分，及被告甲○○與戊○○在95年7月1日以後共同販賣第一級毒品海洛因及第二級毒
    品給林建森部分，自應依據現行刑法規定，並依其行為次數
    而各別論罪；另就被告戊○○、甲○○在95年6月30日以前
    之販賣第一、二級毒品部分，則應比較修正前、後之法律規
    定，而為論罪，茲分述如下：
  (一)被告戊○○、甲○○在95年6月30日以前之販賣第一級毒品
    犯行，及被告戊○○在95年6月30日以前之販賣第二級毒品
    犯行，其各自之犯罪時間緊接，犯罪構成要件議各自相同，
    顯皆係基於概括之犯意反覆而為，均各合於修正前刑法第56
    條連續犯之規定，應各論以販賣第一級毒品一罪、及販賣第
    二級毒品一罪，並就法定刑死刑、無期徒刑以外之刑部分加
    重其刑。又就被告戊○○、甲○○2人在95年6月30日以前之
    販賣第一級毒品犯行及販賣第二級毒品犯行，有以一行為同
    時販賣第一、二級毒品之情形，係一行為觸犯二罪名之想像
    競合犯，應依刑法第55條想像競合犯之規定，均從一重依販
    賣第一級毒品罪論處。
  (二)就被告戊○○、甲○○二人在95年7月1日以後之上開犯行部
    分，其中被告甲○○與被告戊○○共同販賣第一級毒品海洛
    因及第二級毒品給林建森，亦屬一行為觸犯二罪名之想像競
    合犯，此部分應依刑法第55條想像競合犯之規定，從一重依
    販賣第一級毒品罪論處。又被告戊○○在95年7月1日以後之
    2次販賣第一級毒品犯行，即應成立販賣第一級毒品2罪，並
    與95年6月30日以前所犯之連續販賣第一級毒品罪，為分論
    併罰。另外，被告甲○○在95年7月1以後所犯之販賣第一級
    毒品一罪，應與其在95年6月30日以前所犯之連續販賣第一
    級毒品罪分論併罰。又就上開販賣第一、二級毒品罪犯行之
    實施，除被告戊○○單獨一人犯罪部分之外，被告戊○○分
    別與被告甲○○、丁○○等人其中之一人或數人（此部分詳
    如上開犯罪事實欄之記載）有犯意聯絡及行為分擔，均為共
    同正犯。
三、被告戊○○、丁○○有事實欄所載科處有期徒刑及執行完畢
    紀錄，有臺灣高等法院被告前案紀錄表及臺灣彰化地方法院
    檢察署刑案資料查註紀錄表各1份在卷足參，茲被告於5年以
    內故意再犯本案上開有期徒刑以上之罪，均為累犯，被告丁○○與戊○○在95年7月1日以後所犯之罪，應依刑法第47
    條第1項規定，就法定刑死刑、無期徒刑以外之刑部分各加
    重其刑；至於被告戊○○在95年6月30日以前所犯之罪，則
    應比較修正前、後之法律規定，依修正前刑法第47條第1項
    規定，就法定刑得併科之罰金刑部分各加重其刑。被告戊○○有二種刑之加重事由，就法定刑得併科之罰金刑部分遞加
    重其刑。又同為販賣第一級毒品之人，其原因動機不一，犯
    罪情節未必盡同，或有大盤毒梟者，亦有中、小盤之分，甚
    或僅止於吸毒者友儕間為求互通有無之有償轉讓者亦有之，
    其販賣行為所造成危害社會之程度自屬有異，法律科處此類
    犯罪，所設之法定最低本刑卻同為「無期徒刑」，不可謂不
    重。於此情形，倘依其情狀處以較輕之徒刑，即足以懲儆，
    並可達防衛社會之目的者，自非不可依客觀之犯行與主觀之
    惡性二者加以考量其情狀，是否有可憫恕之處，適用刑法第
    59條之規定酌量減輕其刑，期使個案裁判之量刑，能斟酌至
    當，符合比例原則。本件被告被告戊○○、甲○○、丁○○
    等先後販賣第一級毒品海洛因，無視國家對於杜絕毒品危害
    之禁令，其行為固屬不當，應予非難，然其等前後販賣海洛
    品之數量，依其價錢估算，並非至鉅，其犯罪之情節尚非至
    惡，被告等人僅因一時貪念，致罹重典，然相對於長期大量
    販賣毒品之大毒梟而言，其對社會治安及國民健康之危害顯
    然較小，從被告犯案情節觀之，倘仍遽處以法定本刑之最低
    刑度即無期徒刑，無異失之過苛而不盡情理，不免予人情輕
    法重之感，且難謂符合罪刑相當性及比例原則，更無從與大
    毒梟之惡行有所區隔，是其犯罪情狀相較於法定之重刑，在
    客觀上足以引起一般人之同情，情節尚堪憫恕，爰依刑法第
    59條之規定，對被告先後所犯販賣毒品之犯行，均酌量減輕
    其刑。又此部分，被告戊○○、甲○○、丁○○等人在95年
    7月1日之後所犯之販賣第一級毒品罪，應依現行刑法之相關
    規定酌量減輕其刑，固不待論；但就被告戊○○、甲○○在
    95年6月30日以前所犯之連續販賣第一級毒品罪，因其等行
    為後之刑法規定已有變更，自應比較修正前後刑法之相關規
    定而為法律適用；被告丁○○部分依法先加其刑而後減之。
    再按毒品危害防制條例第17條規定，犯同條例第4條第1項至
    第4項、第5條第1項至第4項前段、第6條第1項至第4項、第7
    條第1項至第4項、第8條第1項至第4項、第10條或第11條第1
    項、第2項之罪，供出毒品來源，因而破獲者，得減輕其刑
    ；其立法用意，旨在鼓勵被告供出其所製造、運輸、販賣或
    持有之毒品來源，俾追究出該毒品之前手，以澈底清除毒品
    氾濫。本案被告戊○○、甲○○犯共同販賣第一級毒品之犯
    行，於偵查中積極配合檢警偵查，主動供出毒品來源係江宗
    達，並因此而破獲江宗達販賣第一級毒品之事實，有上開案
    卷經本院調閱本院97年度上重訴字第17號刑事卷宗（第一審
    台灣彰化地方法院96年度訴字第1324號）審核無訛，應依毒
    品危害防制條例第17條規定減輕其刑。又依調閱江宗達毒品
    危害防制條例案卷資料，被告戊○○、甲○○毒品係由江宗
    達提供，未有其他積極證據可認定有江宗達以外之人提供毒
    品來源，依「罪疑利益歸於被告」之證據法則，應為有利被
    告戊○○、甲○○之判斷，認定被告戊○○、甲○○於95年
    6月30日前之連續販賣第一級毒品罪，及95年7月1日之後所
    犯之販賣第一級毒品罪，毒品來源均是江宗達，爰依毒品危
    害防制條例第17 條之規定減輕其等之刑。被告戊○○、甲○○均有二種以上刑之減輕事由，應遞減其刑，並依法均先
    加其刑而而後減之。
四、原審就被告戊○○、甲○○、丁○○等人上開所犯予以論罪
    科刑，固非無見。惟查：原判決認被告戊○○、甲○○等人
    上開多次販賣第一、二級毒品之犯行，均屬「集合犯」之實
    質上一罪，此部分法律適用為本院本案所不採。又被告丁○○之犯罪已在95年7月1日以後，縱依刑法第59條之規定減輕
    其刑，但其法定最低刑為無期徒刑，依據現行刑法第65條之
    規定：「無期徒刑減輕者，為20年以下15年以上有期徒刑」
    ，原審判決量處其刑為有期徒刑7年4月，此部分亦有違誤。
    以上部分亦係檢察官上訴指摘之事項，是本案被告戊○○、
    甲○○、丁○○等人上訴否認全部或部分犯罪，另被告戊○○、甲○○、丁○○指摘原審判決量刑過重，其等就此部分
    之上訴雖均無理由，但檢察官之上訴則為有理由。原判決既
    有上述可議之處，自無可維持，應由本院將原判決撤銷改判
    。爰審酌被告戊○○、甲○○、丁○○等人之品行、參與共
    同販賣毒品之情節、所犯對國民健康所生危害情形、以及犯
    罪後之態度等一切犯罪情狀，各量處如主文第2、3、4項所
    示之主刑及從刑；並就被告戊○○、甲○○所犯數罪，並依
    法定其等應執行刑各如上開主文所示。經警在被告戊○○藏
    身地點樓梯間所查扣之附表二所示之物品，其中編號１、２
    係被告戊○○所有並供販賣之第一、二級毒品，編號３係被
    告戊○○所有並供紀錄販賣毒品帳目及聯絡電話之用，編號
    ６、８、９係被告戊○○所有並供使用上開門號ＳＩＭ卡以
    供販賣毒品聯絡之用，編號14、15、16、17之扣押物品則係
    被告戊○○所有並分別用來盛放、分裝、及放置毒品供販賣
    之用；以上扣押物品除編號１、２之第一、二級毒品均應依
    據毒品危害防制條例第18條第1項前段之規定予以宣告沒收
    銷燬（上開第一、二級毒品之包裝均有分別沾染海洛因、甲
    基安非他命，且均無法因為傾倒、洗滌而自包裝析離，故包
    裝亦應併予沒收銷燬）之外，其他扣押物品則應依據毒品危
    害防制條例第19條第1項前段之規定宣告沒收。至於附表二
    編號４、５、７、10、11、12、13之扣押物品，既與本案上
    開被告之販賣毒品並無關聯，爰不為沒收之宣告。又本案警
    員於上開時間至彰化縣員林鎮○○里○○街157巷18號執行
    拘提時，當場扣得由被告甲○○主動交付如附表一所示之物
    ，其中之海洛因及甲基安非他命分別係供被告甲○○之母及
    被告甲○○施用之毒品，甲基安非他命玻璃吸食器係被告甲○○施用甲基安非他命所用之物，電子磅秤1個係綽號「阿
    東」之人所有，呼叫器1個係被告戊○○所有為躲避警方之
    目的以供聯絡之用，行動電話及現金均係被告甲○○所有，
    並與販賣毒品無關，以上業經被告甲○○供述在卷，爰不於
    本案對上開物品宣告沒收。又被告戊○○、甲○○、丁○○
    等人上開販賣第一、二級毒品之所得部分（詳如附表三所示
    ）：(1)、就95年6月30日以前部分，被告戊○○販賣第一、
    二級毒品之所得財物共計10萬5千5百元及林振成抵付毒品買
    賣價金之0000000000號行動電話機具1支，其中被告甲○○
    共同販賣第一、二級毒品之所得財物共計有1萬4千元及0000
    000000號行動電話機具1支，則就被告戊○○、甲○○等人
    上開販賣毒品所得財物屬於現金部分，自均應依據毒品危害
    防制條例第19條第1項規定宣告沒收，且除被告戊○○單獨
    犯罪部分外，就被告甲○○與被告戊○○共同販賣毒品所得
    之現金應採連帶沒收；如全部或一部不能沒收時，應以其（
    或其等）財產抵償（或連帶抵償）之。至於被告戊○○、甲○○共同販賣第一級毒品所得之0000000000號行動電話機具
    1支，亦應依據毒品危害防制條例第19條第1項規定宣告連帶
    沒收，如不能沒收時，應連帶追徵其價額。(2)、就95年7月1
    日以後部分，被告戊○○與丁○○共同販賣第一級毒品海洛
    因給乙○○所得財物為980元，應依據毒品危害防制條例第
    19條第1項規定宣告連帶沒收，如全部或一部不能沒收時，
    應以其等之財產連帶抵償之。至於被告戊○○、甲○○共同
    販賣第一級毒品海洛因及第二級毒品給林建森部分，所得財
    物共為2千元，應依據毒品危害防制條例第19條第1項規定宣
    告連帶沒收，如全部或一部不能沒收時，應以其等之財產連
    帶抵償之。
肆、不另為無罪之諭知部分：
一、本件公訴意旨根據證人邱顯昇、江柏宣、江忠厚、林建森於
    警詢或偵查中所證，認被告戊○○與同案被告賴素貞共同販
    賣海洛因予邱顯昇30餘次；又共同販賣海洛因予江柏宣10餘
    次；被告戊○○、甲○○共同販賣海洛因予江忠厚30餘次；
    被告戊○○、甲○○與同案被告陳百儀共同販賣海洛因及安
    非他命予林建森15次。
二、惟本院依「罪疑唯輕」之原則，就證人邱顯昇、江柏宣、江
    忠厚、林建森歷次證詞中，採認其中期間最短、次數最少、
    金額最低者，以此最有利之原則認定被告戊○○、甲○○販
    賣之時間、次數及其犯罪所得如犯罪事實欄所載，已如前述
    。公訴意旨關於被告戊○○、甲○○販賣予證人邱顯昇、江
    柏宣、江忠厚、林建森之時間、次數、金額及所得超過犯罪
    事實欄所載部分，均無積極證據足資認定，應認該部分被告
    戊○○、甲○○之犯罪不能證明。惟因公訴意旨認上開部分
    與本院論罪科刑部分，有修正前刑法第56條連續犯之裁判上
    一罪關係，爰不就此部分另為上開被告無罪之諭知，附此說
    明。
據上論斷，應依刑事訴訟法第369條第1項前段、第364條、第299
條第1項前段、毒品危害防制條例第4條第1項、第2項、第18條第
1項前段、第19條第1項、第17條，刑法第2條第1項前段、第11條
、第28條（修正前）、第56條（修正前）、第55條、第47條（修
正前）、第59條、第51條第5款（修正前），判決如主文。
本案經檢察官丙○○到庭執行職務。
中    華    民    國    97    年    6     月    11    日
            刑事第七庭    審判長法  官  林  榮  龍
                                法  官  鄭  永  玉
                                法  官  江  錫  麟
上列正本證明與原本無異。
如不服本判決應於收受送達後十日內向本院提出上訴書狀，其未
敘述上訴之理由者並得於提起上訴後十日內向本院補提理由書（
均須按他造當事人之人數附繕本）。
                                書記官  劉  建  智
中    華    民    國    97    年     6    月    11    日
附表一：
┌──┬──────────────┬────────────────────┐
│編號│       物  品  名  稱       │                備    註                │
├──┼──────────────┼────────────────────┤
│１  │白色粉末1包（淨重0.17公克， │經法務部調查局檢驗，含第一級第6項毒品海 │
│    │包裝重0.36公克）            │洛因成分（見法務部調查局95年7月28日調科 │
│    │                            │壹字第140013149號鑑定通知書，本院卷（二 │
│    │                            │）第20頁），被告甲○○供稱係供其母施用。│
├──┼──────────────┼────────────────────┤
│２  │白色結晶1包（毛重0.55公克） │經警初步檢驗呈安非他命反應，被告甲○○供│
│    │                            │稱係供其施用。                          │
├──┼──────────────┼────────────────────┤
│３  │施用安非他命之玻璃吸食器1支 │非供本件販賣毒品之用                    │
├──┼──────────────┼────────────────────┤
│４  │電子磅秤1臺                 │綽號「阿東」所有                        │
├──┼──────────────┼────────────────────┤
│５  │呼叫器（旭眾）1個           │非供本件販賣毒品之用                    │
├──┼──────────────┼────────────────────┤
│６  │行動電話手機（VK）（門號0926│被告甲○○供稱係其之前工作上使用，並非聯│
│    │226781）1支                 │絡販賣毒品之用。                        │
├──┼──────────────┼────────────────────┤
│７  │新臺幣6,9000元現金          │被告戊○○、甲○○均供稱係被告甲○○工作│
│    │                            │賺得。                                  │
└──┴──────────────┴────────────────────┘
附表二：
┌──┬───────────────────────┬───────────┐
│編號│          物        品        名        稱    │   備   註            │
├──┼───────────────────────┼───────────┤
│１  │白色粉末36包（合計淨重12.42公克，空包裝總重   │含第一級毒品海洛因成分│
│    │12.64公克）                                   │                      │
├──┼───────────────────────┼───────────┤
│２  │白色結晶7包（合計毛重3.7公克）                │含甲基安非他命成分    │
├──┼───────────────────────┼───────────┤
│３  │電話連絡簿1本                                 │被告戊○○作為記錄朋友│
│    │                                              │電話及記錄販賣毒品帳目│
│    │                                              │之用。                │
├──┼───────────────────────┼───────────┤
│４  │彰化地檢署檢察官上訴書（被告：戊○○）1張     │非供本件販賣毒品之用  │
├──┼───────────────────────┼───────────┤
│５  │彰化地院公文信封（收件人：戊○○）1張         │非供本件販賣毒品之用  │
├──┼───────────────────────┼───────────┤
│６  │MOTOROLA行動電話（序號000000000000000）1支    │被告戊○○供稱為其所有│
│    │                                              │聯絡販賣毒品之用。    │
├──┼───────────────────────┼───────────┤
│７  │BenQ行動電話（序號000000000000000）1支        │非供本件販賣毒品之用  │
├──┼───────────────────────┼───────────┤
│８  │MOTOROLA行動電話（序號00000000000000000）1支  │被告戊○○供稱為其所有│
│    │                                              │曾作為聯絡販賣毒品之用│
│    │                                              │。                    │
├──┼───────────────────────┼───────────┤
│９  │WIN行動電話（序號000000000000000）1支         │被告戊○○供稱為其所有│
│    │                                              │聯絡販賣毒品之用。    │
├──┼───────────────────────┼───────────┤
│10  │MOTOROLA行動電話（序號000000000000000）1支    │非供本件販賣毒品之用  │
├──┼───────────────────────┼───────────┤
│11  │NOKIA行動電話（序號000000000000000）1支       │    同  上            │
├──┼───────────────────────┼───────────┤
│12  │TECOM行動電話（序號0000000000000000）1支      │    同  上            │
├──┼───────────────────────┼───────────┤
│13  │MOTOROLA行動電話（序號000000000）1支          │    同  上            │
├──┼───────────────────────┼───────────┤
│14  │塑膠罐1個                                     │被告戊○○供稱為其所有│
│    │                                              │盛裝海洛因用。        │
├──┼───────────────────────┼───────────┤
│15  │分裝袋一大包（內有小包裝袋）1包               │被告戊○○供稱為其所有│
│    │                                              │分裝海洛因用，其中每一│
│    │                                              │個小分裝袋即裝1,000元 │
│    │                                              │海洛因之份量。        │
├──┼───────────────────────┼───────────┤
│16  │鐵杓1支                                       │被告戊○○供稱為其所有│
│    │                                              │分裝海洛因用。        │
├──┼───────────────────────┼───────────┤
│17  │咖啡色手提包1個                               │被告戊○○供稱為其所有│
│    │                                              │係放置海洛因之用。    │
└──┴───────────────────────┴───────────┘
附表三：
┌───────────────────────────────────┐
│一、95年6月30日以前販賣毒品所得：                                     │
├─────┬─────┬─────┬─────┬─────┬─────┤
│      被告│戊○○    │賴素貞    │甲○○    │陳百儀    │丁○○    │
│購買者    │          │          │          │          │          │
├─────┼─────┼─────┼─────┼─────┼─────┤
│洪瑋倢    │7500元    │2000元★  │          │          │          │
├─────┼─────┼─────┼─────┼─────┼─────┤
│邱顯昇    │25500元   │20000元★ │          │          │          │
├─────┼─────┼─────┼─────┼─────┼─────┤
│江柏宣    │10000元   │4000元★  │          │1000元★  │          │
├─────┼─────┼─────┼─────┼─────┼─────┤
│羅清耀    │3000元    │          │2000元★  │          │          │
├─────┼─────┼─────┼─────┼─────┼─────┤
│江忠厚    │21000元   │          │2000元★  │          │          │
├─────┼─────┼─────┼─────┼─────┼─────┤
│乙○○    │10500元   │4000元★  │          │500元★   │          │
├─────┼─────┼─────┼─────┼─────┼─────┤
│林建森    │16000元   │          │3000元★  │3000元★  │          │
├─────┼─────┼─────┼─────┼─────┼─────┤
│江莨渝    │5000元    │          │3000元★  │2000元★  │          │
├─────┼─────┼─────┼─────┼─────┼─────┤
│謝宗瑋    │1000元    │          │          │1000元★  │          │
├─────┼─────┼─────┼─────┼─────┼─────┤
│林振成    │1000元、行│1000元★  │行動電話1 │          │          │
│          │動電話1支 │          │支★      │          │          │
├─────┼─────┼─────┼─────┼─────┼─────┤
│郭柏毅    │5000元    │          │4000元★  │          │          │
├─────┼─────┼─────┼─────┼─────┼─────┤
│總  計    │105500元  │          │          │          │          │
├─────┴─────┴─────┴─────┴─────┴─────┤
│二、95年7月1日以後販賣毒品所得：                                      │
├─────┬─────┬─────┬─────┬─────┬─────┤
│      被告│戊○○    │賴素貞    │甲○○    │陳百儀    │丁○○    │
│購買人    │          │          │          │          │          │
├─────┼─────┼─────┼─────┼─────┼─────┤
│乙○○    │980元     │          │          │          │980元★   │
├─────┼─────┼─────┼─────┼─────┼─────┤
│林建森    │2000元    │          │2000元★  │          │          │
├─────┴─────┴─────┴─────┴─────┴─────┤
│備註：(1)金額均為新臺幣。                                              │
│      (2)金額加註★者，為各共犯分別與戊○○共同販賣毒品所得。          │
└───────────────────────────────────┘
附表四：
┌─────┬───────┬───────┬────────────────┐
│比較法條  │舊刑法於本案適│新刑法於本案適│依從舊從輕原則比較結果          │
│          │用之法律效果  │用之法律效果  │                                │
├─────┼───────┼───────┼────────────────┤
│刑法第28條│共同實施犯罪，│共同實行犯罪，│本件被告等人共同為如事實欄所載之│
│          │應適用共同正犯│應適用共正犯  │犯行，既屬實行犯罪行為之正犯，無│
│          │規定          │              │論依修正前後之規定，皆成立共同正│
│          │              │              │犯，依刑法第2條第1項前段，均應依│
│          │              │              │修正前第28條規定論共同正犯。    │
├─────┼───────┼───────┼────────────────┤
│刑法第56條│應適用連續犯規│刪除連續犯規定│適用舊刑法較有利於被告          │
│          │定，加重本刑至│，連續犯之數個│                                │
│          │2分之1        │犯罪行為，依新│                                │
│          │              │法應數罪併罰  │                                │
├─────┼───────┼───────┼────────────────┤
│刑法第47條│應適用累犯規定│應適用累犯規定│比較新舊法，不生有利不利於被告之│
│          │，加重本刑至2 │，加重本刑至2 │問題                            │
│          │分之1         │分之1         │                                │
├─────┼───────┼───────┼────────────────┤
│刑法第64條│死刑減輕者，為│死刑減輕者，為│適用舊刑法較有利於被告          │
│第2項     │期徒或為15年以│無期徒        │                                │
│          │下12 年以上有 │              │                                │
│          │期徒刑        │              │                                │
├─────┼───────┼───────┼────────────────┤
│刑法第65條│無期徒刑減輕者│無期徒刑減輕者│適用舊刑法較有利於被告          │
│第2項     │，為7年以上有 │，為20年以下、│                                │
│          │期徒刑        │15年以上有期徒│                                │
│          │              │刑            │                                │
├─────┼───────┼───────┼────────────────┤
│刑法第51條│有期徒刑刑合併│有期徒刑刑合併│適用舊刑法較有利於被告          │
│第5款     │定應執行刑，不│定應執行刑，不│                                │
│          │得逾20年      │得逾30年      │                                │
├─────┴───────┴───────┴────────────────┤
│綜合比較結果：以適用舊刑法較有利於被告，故本案應一體適用舊刑法。            │
└──────────────────────────────────────┘
附錄本案論罪科刑法條：
毒品危害防制條例第4條第1、2項
  製造、運輸、販賣第一級毒品者，處死刑或無期徒刑；處無期
  徒刑者，得併科新臺幣1千萬元以下罰金。
  製造、運輸、販賣第二級毒品者，處無期徒刑或7年以上有期
  徒刑，得併科新臺幣7百萬元以下罰金。


司法院資訊處製作；財團法人民間司法改革基金會備份。
